【裁判字號】    98,重訴,144
【裁判日期】    990507
【裁判案由】    拆屋還地等
【裁判全文】
臺灣臺南地方法院民事判決             98年度重訴字第144號
原      告  交通部臺灣鐵路管理局
法定代理人  巳○○
訴訟代理人  謝依良律師
被      告  甲○○
訴訟代理人  乙○○
被      告  地○○
被      告  未○○
被      告  己○○
上二人共同  寅○○
訴訟代理人  庚○○
被      告  辰○○
訴訟代理人  丙○
被      告  酉○○
被      告  亥○○
被      告  Ａ○○○（即辛○○之繼承人）
被      告  癸○○（即辛○○之繼承人）
被      告  子○○
被      告  宇○○
被      告  壬○○
被      告  宙○○
被      告  戊○○
被      告  丁○
被      告  Ｂ○○
被      告  天○○
被      告  丑○○
被      告  卯○○（即黃○之繼承人）
被      告  午○
                        號10樓
上列當事人間請求拆屋還地事件，經本院於民國99年4月23日言
詞辯論終結，判決如下：
    主  文
一被告地○○應自坐落台南市○區○○段1501地號土地上，如附
  圖臺南市東南地政事務所98年9月11日之複丈成果圖所示V部分
  面積26平方公尺之地上物遷出。
二被告甲○○應將坐落台南市○區○○段1501地號土地上，如附
  圖臺南市東南地政事務所98年9月11日之複丈成果圖所示V部分
  面積26平方公尺之地上物拆除後，並將土地返還原告。
三被告甲○○或地○○應給付原告新台幣16,059元，及自民國93
  年7月1日起至返還第二項土地之日止，按月給付原告新台幣
  704元。如任一被告為給付，其他被告於清償範圍內同免給付
  責任。
四被告未○○、己○○應將坐落台南市○區○○段6014-2、6017
  地號土地上，如附圖臺南市東南地政事務所98年9月11日之複
  丈成果圖所示C部分面積81平方公尺、Cl部分面積57平方公尺
  、D部分面積36平方公尺、Dl部分面積8平方公尺、E部分面積
  11平方公尺之地上物拆除後，並將土地返還原告。
五被告未○○、己○○應連帶給付原告新台幣27,024元，及自民
  國96年7月1日起至返還第四項土地之日止，按月連帶給付原告
  新台幣12,384元。
六被告辰○○、酉○○應將坐落台南市○區○○段6014-2地號土
  地上，如附圖臺南市東南地政事務所98年9月11日之複丈成果
  圖所示L部分面積99平方公尺、M部分面積19平方公尺、N部分
  面積23平方公尺、0部分面積3平方公尺之地上物拆除後，並將
  土地返還原告。
七被告辰○○、酉○○二人應連帶給付或被告亥○○應給付原告
  新台幣198,722元，及自民國96年7月1日起至返還第六項土地
  之日止，按月連帶給付原告新台幣7,920元。如任一被告為給
  付，其他被告於清償範圍內同免給付責任。
八被告宙○○、戊○○、丁○應自坐落台南市○區○○段6014-2
  地號土地上，如附圖臺南市東南地政事務所98年9月11日之複
  丈成果圖所示P部分面積44平方公尺、Q部分面積6平方公尺、J
  部分面積1平方公尺、R部分面積7平方公尺之地上物遷出。
九被告宇○○、Ａ○○○、癸○○、丑○○、壬○○、子○○應
  將坐落台南市○區○○段6014-2地號土地上，如附圖臺南市東
  南地政事務所98年9月11日之複丈成果圖所示A部分面積14平方
  公尺、B部分面積2平方公尺、P部分面積44平方公尺、Q部分面
  積6平方公尺、J部分面積1平方公尺、R部分面積7平方公尺之
  地上物拆除後，並將土地返還原告。
十被告宇○○、Ａ○○○、癸○○、丑○○、壬○○、子○○應
  連帶給付原告新台幣236,142元，及自民國96年7月1日起至返
  還第九項土地之日止，按月連帶給付原告新台幣6,783元。
十一被告Ｂ○○應將坐落台南市○區○○段6014-2地號土地上，如
  附圖臺南市東南地政事務所98年9月11日之複丈成果圖所示F部
  分面積19平方公尺、G部分面積16平方公尺、H部分面積2平方
  公尺、I部分面積2平方公尺、J部分面積1平方公尺、K部分面
  積1平方公尺之地上物拆除後，並將土地返還原告。
十二被告Ｂ○○或天○○應給付原告新台幣85,812元，及自民國96
  年7月1日起至返還第十一項土地之日止，按月給付原告新台幣
  3,758元。如任一被告為給付，其他被告於清償範圍內同免給
  付責任。
十三被告丑○○應將坐落台南市○區○○段6014-2地號土地上，如
  附圖臺南市東南地政事務所98年9月11日之複丈成果圖所示S部
  分面積33平方公尺、Q部分面積6平方公尺之地上物拆除後，並
  將土地返還原告。
十四被告丑○○、宇○○、Ａ○○○、癸○○、壬○○、子○○應
  連帶給付原告新台幣146,782元，及自民國96年7月1日起至返
  還第十三項土地之日止，按月連帶給付原告新台幣3,575元。
十五被告卯○○應將坐落台南市○區○○段6014-2地號土地上，如
  附圖臺南市東南地政事務所98年9月11日之複丈成果圖所示T部
  分面積46平方公尺、U部分面積17平方公尺之地上物拆除後，
  並將土地返還原告。
十六被告卯○○或午○應給付原告新台幣77,040元，及自民國96年
  7月1日起至返還第十五項土地之日止，按月給付原告新台幣
  3,465元。如任一被告為給付，其他被告於清償範圍內同免給
  付責任。
十七原告其餘之訴駁回。
十八訴訟費用由被告甲○○負擔新台幣7,050元，被告未○○、己○○負擔新台幣120,122元，被告辰○○、酉○○負擔新台幣
  89,625元，被告Ａ○○○、癸○○、子○○、宇○○、壬○○
  、丑○○負擔新台幣46,057元，被告Ｂ○○負擔新台幣25,518
  元，被告丑○○負擔新台幣24,273元，被告卯○○負擔新台幣
  39,211元。
     事實及理由
壹、程序部分：
一、按訴狀送達後，原告不得將原訴變更或追加他訴，但該訴訟
    標的對於數人必須合一確定時，追加其原非當事人之人為當
    事人者，不在此限，民事訴訟法第255條第1第5款定有明文
    。又所謂訴訟標的對於數人必須合一確定者，係指依法律之
    規定必須數人一同起訴或一同被訴，否則其當事人之適格即
    有欠缺，原告即因此不能獲得本案之勝訴判決而言。原告既
    主張追加之被告等人為拆除系爭土地上建物之義務主體，其
    當事人即為適格，至其等是否確為義務人，乃為訴訟標的法
    律關係在實體上有無理由問題，非為當事人適格之欠缺（最
    高法院八十六年度台上字第一六號判決參照）。本件原告所
    為上開訴之追加，追加被告Ａ○○○、癸○○、子○○、卯
    ○○核與前揭規定無不合，應予准許，合先敘明。
二、本件被告甲○○、地○○、酉○○、亥○○、Ａ○○○（即
    辛○○之繼承人）、癸○○（即辛○○之繼承人）、子○○
    、壬○○、宙○○、戊○○、丁○、天○○、卯○○（即黃
    ○之繼承人）、午○均未於最後一次言詞辯論期日到場，核
    無民事訴訟法第386條所列各款情形，爰依原告之聲請，由
    其一造辯論而為判決。
貳、實體部分：
一、原告起訴主張：
  (一)按「國有財產撥給各地國家機關使用者，名義上雖仍為國
      有，實際上即為使用機關行使所有人之權利，故本院對於
      是類財產，向准由管領機關起訴，代國家主張所有權人之
      權利」，有最高法院51年度台上字第2680號判例可資參照
      ；經查：台南市○區○○段1501、6014-2、6017地號土地
      為中華民國所有，原告為管理者，依上開判例，原告自可
      依民法第767條規定行使所有物返還請求權，請求無權占
      用者拆除地上物並交還土地。
      次按無法律上之原因而受利益，致他人受損害者，應返還
      其利益，民法第179條前段定有明文。而無權占有他人土
      地，可獲得相當於租金之利益，為社會通常之觀念 (最高
      法院61年台上字第1695號判例參照)。被告等人無權占用
      訟爭土地，渠等可獲得相當於租金之利益，使原告受有相
      當於租金之損害，兩者間並有相當因果關係，從而原告自
      可依民法不當得利之法則，請求被告等人給付相當於租金
      之不當利益。又租用基地建築房屋，租金以不超過土地申
      報總價額年息百分之十為限，土地法第105條、第97條第l
      項定有明文。所謂土地價額，係以法定地價為準，土地法
      施行法第25條定有明文。而法定地價，依土地法第148條
      規定，係土地所有人依該法規定所申報之地價。此計收租
      金之規定，於損害賠償事件雖非當然一體適用，然未嘗不
      可據為計算賠償之標準。
  (二)被告甲○○、地○○
      1.被告甲○○於民國 (下同)90 年6月14日與原告訂立租
        約，向原告承租坐落台南市○區○○段1501地號土地內
        如原告附圖1所示A部分土地，以供其磚木造房屋即門牌
        「台南市○○路137巷9號」使用，租期自90年7月1日起
        至93年6月30日屆滿，並邀被告地○○擔任保證人。兩
        造並約定租期屆滿時，租賃關係即行終止，出租機關不
        另通知；承租人如有意續租，應於租期屆滿前三個月內
        申請換約續租，未經辦妥換約續租仍為使用者，應負擔
        損害賠償責任(參見租約第二條)。嗣租期屆滿時，兩造
        並未另訂新租約，兩造之租賃關係既於租期屆滿時而終
        止，被告甲○○自應依租約第五條第十一項約定，於租
        約終止時，騰空交還承租土地，惟被告甲○○置之不理
        ，於租約到期後仍繼續占用承租土地，自屬無權占有，
        依上開租約第五條第十一項約定及民法第767條所有物
        返還請求權之規定，原告均得要求收回承租土地，請求
        被告甲○○拆屋還地。
      2.被告甲○○於租期屆滿復仍繼續占用承租土地，自屬無
        權占有，是原告自93年7月l日起即受有相當於租金之損
        害，被告甲○○無權占用之面積為26平方公尺(即地政
        機關測量V部分)，自91年迄今，育樂段1501地號土地之
        申報地價為每平方公尺新台幣(下同)6,500元，折算每
        月租金為1,408元(計算式:26(平方公尺)x6500(元)x10%
        ÷2)=1408.3元以下四捨五入)。原告自得依民法第179
        條前段不當得利之規定及租約第二條之約定，請求被告
        甲○○按月給付以1,408元計算之損害金。
      3.依租約第三條:「租金每月新台幣按(公告地價X年租率
        5%)/12計算 (不含營業稅)，以六個月為一期，由承租人
        於每年六、十二月月底前就各該期租金之總額向出租機
        關指定處所繳納……。前項租金因公告地價或租率調整
        時，承租人應照調整之租金額自調整之月份起計算給付
        。……」、第五條第一項「承租人逾期繳納租金時，依
        左列標準加收違約金:1、逾期繳納未滿一個月者，照欠
        額加收百分之二。2、逾期繳納在一個月以上者，每逾
        一個月，照欠額加收百分之五，最高以欠額之一倍為限
        。」、第五條第十二項：「承租人如有積欠租金或不繳
        違約金或不履行本租約時，保證人應負賠償之完全責任
        ，並自願拋棄先訴抗辯權。」等約定，被告甲○○所積
        欠之租金及應繳納之違約金詳如附表一所示，被告地○○為本件租約之保證人並已放棄先訴抗辯權，自應與被
        告甲○○就所積欠之租金、違約金以及遲延交還承租土
        地應負擔之損害金負給付之責。
      4.依戶籍謄本所示，被告地○○設籍居住於門牌「台南市
        ○○路137巷9號」，而被告地○○並無占用如原告附圖
        1所示A部分地上物而使用系爭土地之正當權源，爰依民
        法第767條規定，請求判如訴之聲明第一項。
  (三)被告未○○、己○○
      1.被告未○○、己○○於93年7月1日與原告訂立租約，向
        原告承租坐落台南市○區○○段50-2、53地號 (段界調
        整後為台南市○區○○段6014-2、6017地號)土地上如
        原告附圖2所示B、C部分土地(租約漏載公園段53地號土
        地)，以供其RC造房屋即門牌「台南市○○路○段18巷6
        號」使用，租期自93年7月1日起至96年6月30日屆滿，
        並邀被告戌○○擔任保證人（戌○○已死亡，繼承人陳
        庚○○、申○○，均已撤回）。兩造並約定租期屆滿時
        ，租賃關係即行終止，出租機關不另通知；承租人如有
        意續租，應於租期屆滿前三個月內申請換約續租，未經
        辦妥換約續租仍為使用者，應負擔損害賠償責任(參見
        租約第二條)。嗣租期居滿時，兩造並未另訂新租約，
        兩造之租賃關係既於租期屆滿時而終止，被告未○○、
        己○○自應依租約第五條第十一項約定，於租約終止時
        ，騰空交還承租土地，惟被告未○○、己○○置之不理
        ，於租約到期後仍繼續占用承租土地，自屬無權占有，
        依上開租約第五條第十一項約定及民法第767條所有物
        返還請求權之規定，原告均得要求收回承租土地，請求
        被告未○○、己○○拆屋還地。
      2.被告未○○、己○○於租期屆滿後仍繼續占用承租土地
        ，自屬無權占有，是原告自96年7月1日起即受有相當於
        租金之損害，被告未○○、己○○無權占用之面積為
        193平方公尺（即C部分面積81平方公尺、C1部分面積57
        平方公尺、D部分面積36平方公尺、D1部分面積8平方公
        尺、E部分面積11平方公尺），育樂段6014-2、6017地
        號土地之申報地價，自96年1月起均為每平方公尺
        22,000元，折算每月租金為35,383元(計算式:193(平方
        公尺)x22000(元)xl0%÷12)=35383.3，元以下四捨五入
        )。原告自得依民法第179條前段不當得利之規定及租約
        第二條之約定，請求被告未○○、己○○按月給付以
        35,383元計算之損害金。
      3.依租約第三條：「每年租金新台幣玖萬參仟伍佰捌拾捌
        元正(營業稅外加)，以六個月為一期，由承租人於每年
        三、九月月底前就各該期租金之總額向出租機關指定處
        所繳納；如承租人有二人以上時，共同承租人對租金各
        付全部給付之責。」、第五條第一項：「承租人逾期繳
        納租金時，依左列標準加收違約金：1、逾期繳納未滿一
        個月者，照欠額加收百分之二。2、逾期繳納在一個月以
        上者，每逾一個月，照欠額加收百分之五，最高以欠額
        之一倍為限。」、第五條第十二項：「承租人如有積欠
        租金或不繳違約金或不履行本租約時，保證人應負賠償
        之完全責任，並自願拋棄先訴抗辯權。」等約定，被告
        未○○、己○○所積欠之租金及應繳納之違約金詳如附
        表一所示。
  (四)被告辰○○、酉○○、亥○○
      1.被告辰○○、酉○○於93年7月1日與原告訂立租約，向
        原告承租坐落台南市○區○○段50-2地號 (段界調整後
        為台南市○區○○段6014-2地號)土地上如原告附圖2所
        示D部分土地，以供其磚造房屋即門牌「台南市○○路○
        段18巷10號」使用，租期自93年7月1日起至96年6月30
        日屆滿，並邀被告亥○○擔任保證人，並自願拋棄先訴
        抗辯權。兩造並約定租期屆滿時，租賃關係即行終止，
        出租機關不另通知;承租人如有意續租，應於租期屆滿
        前三個月內申請換約續租，未經辦妥換約續租仍為使用
        者，應負擔損害賠償責任(參見租約第二條)。嗣租期屆
        滿時，兩造並未另訂新租約，兩造之租賃關係既於租期
        屆滿時而終止，被告辰○○、酉○○自應依租約第五條
        第十一項約定，於租約終止時，騰空交還承租土地，惟
        被告辰○○、酉○○置之不理，於租約到期後仍繼續占
        用承租土地，自屬無權占有，依上開租約第五條第十一
        項約定及民法第767條所有物返還請求權之規定，原告
        均得要求收回承租土地，請求被告辰○○、酉○○拆屋
        還地。
      2.被告辰○○、酉○○於租期屆滿後仍繼續占用承租土地
        ，自屬無權占有，是原告自96年7月1日起即受有相當於
        租金之損害，被告辰○○、酉○○無權占用之面積為
        144平方公尺（即L部分面積99平方公尺、M部分面積19
        平方公尺、N部分面積23平方公尺、O部分面積3平方公
        尺），育樂段6014-2地號土地之申報地價，自96年1月
        起為每平方公尺22,000元，折算每月租金為26,400元(
        計算式:144(平方公尺)x22000 (元)xl0%÷12)=26400
        ，元以下四捨五入)。原告自得依民法第179條前段不當
        得利之規定及租約第二條之約定，請求被告辰○○、酉
        ○○按月給付以26,400元計算之損害金。
      3.依租約第三條、第五條第一項第二款等約定，被告辰○○、酉○○所積欠之租金及應繳納之違約金詳如附表一
        所示；被告亥○○依租約第五條第十二項約定，自應與
        被告未○○、己○○就所積欠之租金、違約金以及遲延
        交還承租土地應負擔之損害金負給付之責。
  (五)被告Ａ○○○、癸○○、子○○、宇○○、壬○○、丑○○（以上均辛○○之繼承人）：
      1.被告辛○○（繼承人為被告Ａ○○○、癸○○、子○○
        、宇○○、壬○○、丑○○），於93年7月1日與原告訂
        立租約，向原告承租坐落台南市○區○○段50-2、53地
        號(段界調整復為台南市○區○○段6014-2、6017地號)
        土地上如原告附圖2所示E、F、G部分土地，以供其磚造
        房屋即門牌「台南市○○路○段18巷9號」使用，租期自
        93 年7月l日起至96年6月30日屆滿，並邀被告丑○○擔
        任保證人。兩造並約定租期屆滿時，租賃關係即行終止
        ，出租機關不另通知；承租人如有意續租，應於租期屆
        滿前三個月內申請換約續租，未經辦妥換約續租仍為使
        用者，應負擔損害賠償責任(參見租約第二條)。嗣租期
        屆滿時，兩造並未另訂新租約，兩造之租賃關係既於租
        期屆滿時而終止，被告辛○○自應依租約第五條第十一
        項約定，於租約終止時，騰空交還承租土地，惟被告辛○○置之不理，於租約到期後仍繼續占用承租土地，自
        屬無權占有，依上開租約第五條第十一項約定及民法第
        767條所有物返還請求權之規定，原告均得要求收回承
        租土地，請求被告辛○○拆屋還地。
      2.被告辛○○於租期屆滿後仍繼續占用承租土地，自屬無
        權占有，是原告自96年7月1日起即受有相當於租金之損
        害，被告辛○○無權占用育樂段6014-2地號土地之面積
        各為74平方公尺（即A部分面積14平方公尺、B部分面積
        2平方公尺、P部分面積44平方公尺、Q部分面積6平方公
        尺、J部分面積1平方公尺、R部分面積7平方公尺），育
        樂段6014-2地號土地之申報地價，自96年1月起均為每
        平方公尺22，000，折算每月租金為13,567元(計算式:
        74(平方公尺)x22000(元)xl0%2)=13566.6，元以下四
        捨五入)。原告自得依民法第179條前段不當得利之規定
        及租約第二條之約定，請求被告辛○○按月給付以13,5
        67元計算之損害金。
      3.依租約第三條、第五條第一項第二款等約定，被告辛○○所積欠之租金及應繳納之違約金詳如附表一所示；被
        告丑○○依租約第五條第十二項約定，自應與被告辛○○就所積欠之租金、違約金以及遲延交還承租土地應負
        擔之損害金負連帶給付之責。
      4.辛○○於本案除為無權占用人外，亦係另被告丑○○所
        訂租約之保證人，茲因辛○○已死亡，其繼承人有妻子
        宇○○、長女Ａ○○○、長子癸○○、次子丑○○、參
        子壬○○及肆子子○○等六人，因宇○○、丑○○、壬○○原為本件被告，故追加Ａ○○○、癸○○、子○○
        為被告。
  (六)被告宇○○、壬○○、宙○○、戊○○、丁○：
      依戶籍謄本所示，被告宇○○、壬○○、宙○○、戊○○
      、丁○等人設籍居住於門牌「台南市○○路○段18巷9號」
      ，而被告黃金足、壬○○、宙○○、戊○○、丁○並無占
      用如原告附圖2所示E、F、G部分地上物而使用系爭土地之
      正當權源，爰依民法第767條規定，請求判如訴之聲明第
      九項。
  (七)被告Ｂ○○、天○○：
      1.被告Ｂ○○於93年7月1日與原告訂立租約，向原告承租
        坐落台南市○區○○段50-2地號 (段界調整後為台南市
        ○區○○段6014-2地號)土地上如附圖2所示H部分土地
        ，以供其磚造房屋即門牌「台南市○○路○段18巷7號」
        使用，租期自93年7月1日起至96年6月30日屆滿，並邀
        被告天○○擔任保證人，並自願拋棄先訴抗辯權。兩造
        並約定租期屆滿時，租賃關係即行終止，出租機關不另
        通知；承租人如有意續租，應於租期屆滿前三個月內申
        請換約續租，未經辦妥換約續租仍為使用者，應負擔損
        害賠償責任(參見租約第二條)。嗣租期屆滿時，兩造並
        未另訂新租約，兩造之租賃關係既於租期屆滿時而終止
        ，被告Ｂ○○自應依租約第五條第十一項約定，於租約
        終止時，騰空交還承租土地，惟被告Ｂ○○置之不理，
        於租約到期後仍繼續占用承租土地，自屬無權占有，依
        上開租約第五條第十一項約定及民法第767條所有物返
        還請求權之規定，原告得要求收回承租土地，請求被告
        Ｂ○○拆屋還地。
      2.被告Ｂ○○於租期屆滿後仍繼續占用承租土地，自屬無
        權占有，是原告自96年7月1日起即受有相當於租金之損
        害，被告Ｂ○○無權占用之面積為41平方公尺（即F部
        分面積19平方公尺、G部分面積16平方公尺、H部分面積
        2平方公尺、I部分面積2平方公尺、J部分面積1平方公
        尺、K部分面積1平方公尺），育樂段6014-2地號土地之
        申報地價，自96年1月起為每平方公尺22,000元，折算
        每月租金為7,517元(計算式:41(平方公尺)x22000(元
        )xl0%÷12)=7516.6)。原告自得依民法第179條前段不
        當得利之規定及租約第二條之約定，請求被告Ｂ○○按
        月給付以7,517元計算之損害金。
      3.依租約第三條、第五條第一項第二款等約定，被告Ｂ○○所積欠之租金及應繳納之違約金詳如附表一所示；被
        告天○○依租約第五條第十二項約定，自應與被告Ｂ○○就所積欠之租金、違約金以及遲延交還承租土地應負
        擔之損害金負給付之責。
  (八)被告丑○○：
      1.被告丑○○於93年7月1日與原告訂立租約，向原告承租
        坐落台南市○區○○段50-2地號 (段界調整復為台南市
        ○區○○段6014-2地號)土地上如原告附圖2所示I部分
        土地，以供其磚造房屋即門牌「台南市○○路○段18巷
        11 號」使用，租期自93年7月1日起至96年6月30日屆滿
        ，並邀被告辛○○擔任保證人，並自願拋棄先訴抗辯權
        。兩造並約定租期屆滿時，租賃關係即行終止，出租機
        關不另通知;承租人如有意續租，應於租期屆滿前三個
        月內申請換約續租(參見租約第二條)。嗣租期屆滿時，
        兩造並未另訂新租約，兩造之租賃關係既於租期屆滿時
        而終止，被告丑○○自應依租約第五條第十一項約定，
        於租約終止時，騰空交還承租土地，惟被告丑○○置之
        不理，於租約到期復仍繼續占用承租土地，自屬無權占
        有，依上開租約第五條第十一項約定及民法第767條所
        有物返還請求權之規定，原告均得要求收回承租土地，
        請求被告丑○○拆屋還地。
      2.被告丑○○於租期屆滿復仍繼續占用承租土地，自屬無
        權占有，是原告自96年7月1日起即受有相當於租金之損
        害，被告丑○○無權占用之面積為39平方公尺（即S部
        分面積33平方公尺、Q部分面積6平方公尺），育樂段
        6014-2地號土地之申報地價，自96年1月起為每平方公
        尺22,000元，折算每月租金為7,150元(計算式:39(平方
        公尺)x22000(元)x10%÷12)=7150，元以下四捨五入)
        。原告自得依民法第179條前段不當得利之規定請求被
        告丑○○按月給付以7,150元計算之損害金。
      3.依租約第三條、第五條第一項第二款等約定，被告丑○○所積欠之租金及應繳納之違約金詳如附表一所示；被
        告辛○○為本件租約之保證人並已放棄先訴抗辯權，茲
        因辛○○已死亡，其繼承人即被告Ａ○○○、癸○○、
        子○○、宇○○、壬○○、丑○○應繼承此一保證債務
        ，依租約第五條第十二項約定，自應與被告丑○○就所
        積欠之租金、違約金以及遲延交還承租土地應負擔之損
        害金負給付之責。
  (九)被告卯○○即黃○之繼承人：
      1.被告黃○於93年7月1日與原告訂立租約，向原告承租坐
        落台南市○區○○段50-2地號 (段界調整後為台南市○
        區○○段6014-2地號)土地上如原告附圖2所示J、K部分
        土地，以供其磚造房屋即門牌「台南市○○路○段18巷
        13 號」使用，租期自93年7月1日起至96年6月30日屆滿
        ，並邀被告午○為本件租約之保證人，並自願拋棄先訴
        抗辯權。兩造並約定租期屆滿時，租賃關係即行終止，
        出租機關不另通知;承租人如有意續租，應於租期屆滿
        前三個月內申請換約續租，未經辦妥換約續租仍為使用
        者，應負擔損害賠償責任(參見租約第二條)。嗣租期屆
        滿時，兩造並未另訂新租約，兩造之租賃關係既於租期
        屆滿時而終止，被告黃○自應依租約第五條第十一項約
        定，於租約終止時，騰空交還承租土地，惟被告黃○置
        之不理，於租約到期後仍繼續占用承租土地，自屬無權
        占有，依上開租約第五條第十一項約定及民法第767條
        所有物返還請求權之規定，原告均得要求收回承租土地
        ，請求被告黃○拆屋還地。
      2.被告黃○於租期屆滿後仍繼續占用承租土地，自屬無權
        占有，是原告自96年7月l日起即受有相當於租金之損害
        ，被告黃○無權占用之面積為63平方公尺（即T部分面
        積46平方公尺、U部分面積17平方公尺），育樂段
        6014-2地號土地之申報地價，自96年l月起為每平方公
        尺22，000元，折算每月租金為11,550元(計算式
        :63(平方公尺)x22000(元)x10%12)=11550，元以下四
        捨五入)。原告自得依民法第179條前段不當得利之規定
        及租約第二條之約定，請求被告黃○按月給付以12,542
        元計算之損害金。
      3.依租約第三條、第五條第一項第二款等約定，被告黃○
        所積欠之租金及應繳納之違約金詳如附表一所示; 被告
        午○依租約第五條第十二項約定，自應與被告黃○就所
        積欠之租金、違約金以及遲延交還承租土地應負擔之損
        害金負連帶給付之責。
      4.黃○於本案為無權占用人，因已死亡，其繼承人有妻子
        卯○○及長子玄○○，惟玄○○已與原告成立和解，故
        追加卯○○為被告。
  (十)關於丑○○抗辯其租賃契約僅蓋用原告之騎縫章，租金之
      約定未達合意一節，按「關於一定之數量，同時以文字及
      號碼表示者，文字與號碼有不符合時，如法院不能決定何
      者為當事人之原意，應以文字為準。」民法第4條定有明
      文。故1.就承租土地之年租金係以「承租面積X當年公告
      地價X租金率」計算，兩造並不爭執，則原契約既已將「
      年租金之計算公式」載明契約上，顯然以上開公式計算之
      年租金，方符合當事人之原意，至於因誤植承租土地之地
      號以致誤計年租金數額，對承租人而言，應屬文字誤植，
      承租人當無信賴保護之必要。2.苟「年租金之計算公式」
      與「租金數額」同時載明租約，因計算公式與數額不符，
      致鈞院不能決定何者為當事人之原意時，類推適用上開民
      法第4條規定，應以「年租金之計算公式」為準，來決定
      年租金數額，故被告抗辯原告未依約計收租金云云，不足
      採。
 （十一）末按「以一訴附帶請求其孳息、損害賠償、違約金或
         費用不併算其價額。」，民事訴訟法第77條之2第2項
         定有明文，經查：本件被告等人無權占用之土地面積
         ，於1501地號土地上為22.7平方公尺，於6014-2、
         6017地號土地上總計為507.32平方公尺，系爭1501、
         6014-2、6017地號土地之公告現值分別為每平方公尺
         25,000、75,000、75,000元，故本件訴訟標的價額為
         3861萬6500元(22.7x25,000+507.32x75,000 =38,616
         ,500)
  (十二)並聲明：
      1.被告地○○應自坐落台南市○區○○段1501地號土地上
        如臺南市東南地政事務所98年9月11日繪製之複丈成果
        圖所示V部分面積26平方公尺之地上物遷出。
      2.被告甲○○應將坐落台南市○區○○段1501地號土地上
        如臺南市東南地政事務所98年9月11日繪製之複丈成果
        圖所示V部分面積26平方公尺之地上物拆除後，將所占
        用之土地騰空交還原告。
      3.被告甲○○、地○○各應給付原告新台幣29,196元，及
        自民國93年7月1日起至返還第二項土地之日止，按月給
        付原告新台幣1,408元。如任一被告為給付，其他被告
        於清償範圍內同免給付責任。
      4.被告未○○、己○○應將坐落台南市○區○○段6014
        -2、6017地號土地上如臺南市東南地政事務所98年9 月
        11日繪製之複丈成果圖所示C部分面積81平方公尺、Cl
        部分面積57平方公尺、D部分面積36平方公尺、Dl部分
        面積8平方公尺、E部分面積11平方公尺之地上物拆除後
        ，將所占用之土地騰空交還原告。
      5.被告未○○、己○○應連帶給付原告新台幣49,134元，
        及自民國96年7月1日起至返還第四項土地之日止，按月
        連帶給付原告新台幣35,383元。
      6.被告辰○○、酉○○應將坐落台南市○區○○段6014
        -2地號土地上如臺南市東南地政事務所98年9月11日繪
        製之複丈成果圖所示L部分面積99平方公尺、M部分面積
        19平方公尺、N部分面積23平方公尺、0部分面積3平方
        公尺之地上物拆除後，將所占用之土地騰空交還原告。
      7.被告辰○○、酉○○二人應連帶給付或被告亥○○應給
        付原告新台幣361,316元，及自民國96年7月1日起至返
        還第六項土地之日止，按月連帶給付原告新台幣26,400
        元。如任一被告為給付，其他被告於清償範圍內同免給
        付責任。
      8.被告宙○○、戊○○、丁○應自坐落台南市○區○○段
        6014-2地號土地上如臺南市東南地政事務所98年9 月11
        日繪製之複丈成果圖所示P部分面積44平方公尺、Q部分
        面積6平方公尺、J部分面積1平方公尺、R部分面積7平
        方公尺之地上物遷出。
      9.被告宇○○、Ａ○○○、癸○○、丑○○、壬○○、子
        ○○應將坐落台南市○區○○段6014-2地號土地上如臺
        南市東南地政事務所98年9月11日繪製之複丈成果圖所
        示A部分面積14平方公尺、B部分面積2平方公尺、P部分
        面積44平方公尺、Q部分面積6平方公尺、J部分面積1平
        方公尺、R部分面積7平方公尺之地上物拆除後，將所占
        用之土地騰空交還原告。
     10.被告宇○○、Ａ○○○、癸○○、丑○○、壬○○、子
        ○○應連帶給付原告新台幣429,348元，及自民國96 年
        7月1日起至返還第九項土地之日止，按月連帶給付原告
        新台幣13,567元
     11.被告Ｂ○○應將坐落台南市○區○○段6014-2地號土地
        上如臺南市東南地政事務所98年9月11日繪製之複丈成
        果圖所示F部分面積19平方公尺、G部分面積16平方公尺
        、H部分面積2平方公尺、I部分面積2平方公尺、J 部分
        面積1平方公尺、K部分面積1平方公尺之地上物拆除後
        ，將所占用之土地騰空交還原告。
     12.被告Ｂ○○、天○○各應給付原告新台幣156,024元，
        及自民國96年7月1日起至返還第十一項土地之日止，按
        月給付原告新台幣7,517元。如任一被告為給付，其他
        被告於清償範圍內同免給付責任。
     13.被告丑○○應將坐落台南市○區○○段6014-2地號土地
        上如臺南市東南地政事務所98年9月11日繪製之複丈成
        果圖所示S部分面積33平方公尺、Q部分面積6平方公尺
        之地上物拆除後，將所占用之土地騰空交還原告。
     14.被告丑○○、宇○○、Ａ○○○、癸○○、壬○○、子
        ○○應連帶給付原告新台幣266,880元，及自民國96 年
        7月1日起至返還第十三項土地之日止，按月連帶給付原
        告新台幣7,150元。
     15.被告卯○○應將坐落台南市○區○○段6014-2地號土地
        上如臺南市東南地政事務所98年9月11日繪製之複丈成
        果圖所示T部分面積46平方公尺、U部分面積17平方公尺
        之地上物折除後，將所占用之土地騰空交還原告。
     16.被告卯○○、午○各應給付原告新台幣140,070元，及
        自民國96年7月1日起至返還第十五項土地之日止，按月
        給付原告新台幣11,550元。如任一被告為給付，其他被
        告於清償範圍內同免給付責任。
     17.訴訟費用由被告負擔。
二、被告則以：
   (一)己○○：民國83年己○○與未○○共同借資於鐵路局承
       租地 (北門路2段18巷6號)興建RC結構房屋，經鐵路局同
       意後取得市政府之合法建築執照，嗣後各自負責投資金
       額及每半年各自繳納50%之租金。民國96年期滿前，會同
       戌○○與未○○至鐵路局高雄工務段辦理換約手續，承
       辦人員告知前三年所簽契約無效，應繳納金額尚欠90多
       萬，如無法如期繳納則無法續約，惟因金額過鉅實無法
       承受，僅得事後按半年期間繼續繳納。故兩造於93年中
       契約所定金額，原告於96年漲價一倍，並追繳這五年之
       漲價及違約金，實無法接受。
   (二)Ｂ○○：未住過系爭土地，惟其兄表示契約內容原記載一
       年24,760元現卻變成一年5萬元。但由於契約第三條規定租
       金係按當年公告地價及租金率 (5%)計算，每年租金不一樣
       ，故始生誤會。
   (三)丑○○：既契約已成立，則租金應以當時契約所約定之
       公告現值計算之，然鐵路局竟未經原告承諾又附加上新
       契約。
三、兩造不爭執之事項：
   (一)原告所提出之兩造租賃契約形式上均不爭執，如以原契
       約所約定之公告現值計算亦不爭執。
   (二)年租金係以「承租面積X當年公告地價X租金率」計算。
四、兩造爭執事項
  （一）原告主張違約金以欠額一倍計算是否過高？
  （二）損害金依申報地價百分之十計算是否過高？
五、得心證之理由：
  (一)查系爭土地為國有，原告為管理人，分別與被告甲○○於90
    年6月14日訂立租賃契約，並邀地○○為保證人，與被告未
    ○○、己○○於93年7月1日訂立租約，由戌○○擔任保證人
    ，與被告辰○○、酉○○於93年7月1日與原告訂立租約，由
    亥○○任保證人，與辛○○93年7月1日訂立租約，被告丑○○為保證人，辛○○死亡後，由辛○○之繼承人即Ａ○○○
    、癸○○、子○○、宇○○、壬○○、丑○○繼承，與被告
    Ｂ○○93年7月1日訂立租約，由被告天○○任保證人，與丑
    ○○93年7月1日訂立租約，由辛○○任保證人，與黃○93年
    7 月1日訂立租約，由午○任保證人，黃○死亡後由卯○○
    繼承，另被告宇○○、壬○○、宙○○、戊○○、丁○等人
    設籍居住於門牌「台南市○○路○段18巷9號」，而被告黃金
    足、壬○○、宙○○、戊○○、丁○並無使用系爭土地之正
    當權源，此有原告提出之係爭土地登記謄本、系爭租約影本
    為證，並為被告等人所不爭執，自堪可信為真實。是本件租
    賃契約為定期租賃契約，契約之當事人則為原告（出租人）
    及被告分別為承租人及保證人或無權占有人甚明。按以，租
    賃期限屆滿後，承租人仍為租賃物之使用收益，而出租人不
    即表示反對之意思者，視為以不定期限繼續契約。固為民法
    第451條所規定。然民法第451條所定出租人於租期屆滿後須
    即表示反對之意思，始生阻止續租之效力。意在防止出租人
    於租期屆滿後，明知承租人就租賃物繼續使用收益而無反對
    之表示，過後忽又主張租賃關係消滅，使承租人陷於窘境而
    設，並非含有必須於租期屆滿時，始得表示反對之意義存在
    。故於訂約之際，訂明期滿後絕不續租，或續租應另訂契約
    者，仍難謂不發生阻止續約之效力（最高法院55年台上字第
    276號判例要旨參照）。參諸，本件系爭土地之上開租賃契
    約書載明「租期屆滿時，租賃關係即行終止，出租機關不另
    通知；承租人如有意續租，應於租期屆滿前三個月內申請換
    約續租，……未經辦妥換約續租仍為使用者，應負擔損害賠
    償責任，不得有其他主張」(參見租約第二條)等語，已為被
    告所不爭執。是被告承租系爭土地，屆期並未換約續租，被
    告於屆期後即須返還租賃物，並於未返還前負有不當得利，
    是原告據此以為請求，自屬權利之行使。本件系爭租賃契約
    ，並無民法第451條法定更新成為不定期租賃契約之情事，
    是以本件系爭租賃契約，被告甲○○已於93年6月30日屆期
    而消滅，其餘承租人亦已於96年6月30日屆期消滅之事實，
    足堪認定，至於其租金期別、應繳日期、逾期日數均如附表
    三所示，為被告等人所不爭執，先予敘明。
  (二)被告等人是否負有拆屋還地之義務？
    1.按以無權占有為原因請求返還所有物之訴，被告對原告就
      其物有所有權存在之事實無爭執，而僅以非無權占有為抗
      辯者，原告於被告無權占有之事實，無舉證責任。被告應
      就其取得占有，係有正當權源之事實證明之。如不能證明
      ，則應認原告之請求為有理由（最高法院72年度臺上字第
      1552號判決參照）。
    2.被告等人分別占有系爭土地上如附圖所示之建物、空屋乙
      情，已據本院於98年8月3日到場履勘，製有勘驗筆錄，並
      由台南市東南地政事務所到場測量，製有複丈成果圖可稽
      （本院卷第40、41頁）。被告等人則對此亦不為爭執，自
      堪信為真實。而依上所述，並衡諸民法第455條之承租人
      於租賃終止（註：本件之終止，其義為消滅）後應返還租
      賃物之規定，被告甲○○於93年6月30日，其餘承租人於
      96年6月30日後，即無占有系爭土地之權源，自屬無權占
      有，已為明顯。另被告宇○○、壬○○、宙○○、戊○○
      、丁○等人設籍居住於門牌「台南市○○路○段18巷9號」
      ，而被告黃金足、壬○○、宙○○、戊○○、丁○並無使
      用系爭土地之正當權源，從而，原告本於民法第767條規
      定，請求被告等人返還如附圖所示系爭土地，將系爭土地
      如附圖所示之部分上之建物拆除，於法洵屬有據，應於准
      許，爰為判決如主文所示。
  (三)原告得否向被告請求相當於租金之不當得利？系爭租賃契約
    之保證人，是否應就原告請求不當得利部份負給付之責？又
    原告得請求之數額為何？
   1.按無法律上之原因而受利益，致他人受損害者，應返還其
     利益。又不當得利之受領人，除返還其所受之利益外，如
     本於該利益更有所取得者，並應返還。但依其利益之性質
     或其他情形不能返還者，應償還其價額，民法第179條第1
     項及第181條，分別定有明文。本件系爭土地之承租被告既
     於租賃契約消滅後，仍未將係爭土地返還予出租人原告，
     已屬無權占有原告所管理之系爭土地而受有物之使用利益
     ，致原告受有損害。然「物之使用」性質不能返還，而使
     用他人之物，依常情當須支付一定之對價。是以相當於租
     金之利益為計算被告所受之利益及原告所受之損害，應屬
     合理。而原告與被告既訂有租賃契約，且訂有租金及違約
     金之計算。是原告依原租賃契約計算租金及違約金之約定
     方式為據，為本件計算被告不當得利之標準，尚無不當。
     原告依不當得利之法律關係，主張被告等於租期屆滿後，
     未依約返還所承租之土地，其所興建之建物暨地上物已無
     權占用系爭如附圖所示複丈成果圖之面積土地，核屬無法
     律上原因而受有相當於租金之使用土地利益，復已造成原
     告無法使用遭占用土地之損害。又被告Ａ○○○、癸○○
     、子○○、宇○○、壬○○、丑○○繼承等人乃辛○○之
     法定繼承人，被告卯○○乃黃○之法定繼承人，均無出養
     或拋棄繼承、分割遺產協議等情事，依據民法第1148條之
     規定，自應全部繼受此項給付義務，從而原告請求被告應
     返還此項不當利益，繼承人部分應連帶返還此項不當利益
     ，洵屬正當。
   2.再者，被告地○○為原告與甲○○間租賃契約之保證人，
     被告戌○○為原告與未○○、己○○間租賃契約之保證人
     ，被告亥○○為原告與辰○○、酉○○間租賃契約之保證
     人，被告丑○○為原告與辛○○間租賃契約之保證人，被
     告天○○為原告與Ｂ○○間租賃契約之保證人，被告辛○○為原告與丑○○間租賃契約之保證人，被告午○為原告
     與黃○間租賃契約之保證人，負有保證履行契約及賠償之
     責任，並均已放棄先訴抗辯權，此有系爭基地租賃契約書
     記載甚明。且系爭租約雖訂有期限，且已經屆期，然因本
     件並無於租期屆滿後轉為不定期租賃之情事，已業於前述
     ，自不生民法第755條債權人允許債務人延期清償之情形，
     是其保證責任，並不因租期屆滿而解免，故原告依據保證
     契約之法律關係，訴請保證人即被告地○○、申○○（即
     戌○○之繼承人，已撤回）、亥○○、辛○○（死亡）、
     天○○、丑○○、午○就其不當得利之請求部份負給付之
     責，並無不合，惟上開保證人並非連帶保證人，縱放棄先
     訴抗辯權，亦無連帶責任，併此敘明。
   3.然按依土地法第105條準用同法第97條所定，建築基地之租
     金，按申報地價年息百分之十為限，乃指基地租金之最高
     限額，除以基地申報地價為基礎外，尚須斟酌基地之位置
     ，工商業繁榮之程度，承租人利用基地之經濟價值及所受
     利益，並與鄰地租金相比較以為決定，並非必達申報總地
     價年息百分之十最高額（最高法院46年台上字第855號、68
     年台上字第3071號判例參照）。查本件原告與被告於簽訂
     系爭租賃契約時，除就其等於租賃期間內雙方之權利義務
     詳為規範外，並已於租賃契約第3、5條約明：承租人倘未
     辦理續約仍為使用，逾期未繳納租金，應加收違約金等語
     ，且該規定核與上揭法條及判例意旨相符，並無違反法律
     之強制、禁止規定，亦無何違背公共秩序或善良風俗之情
     。是參諸占用系爭土地之建物或地上物均屬老舊建築，已
     有相當年數，尚乏生活品質，此有相片9幀附卷可稽，且系
     爭地號之土地乃鄰近鐵道，因火車往來頻繁，聲音吵雜，
     不適居住；惟前開土地步行約三分鐘可抵台南火車站，交
     通堪稱相當便利，且鄰近北門路及火車站，商業機能尚屬
     完善，從而本院依據雙方原訂租約之租金數額，併依前揭
     判例所示內容，認原告請求以系爭土地申報地價百分之三
     至百分之五計算被告等所受之使用土地利益，應屬適當。
     又系爭土地育樂段1501地號土地，自93年迄今每平方公尺
     之申報地價為6,500元，育樂段6014-2、6017地號土地，自
     96年1月起每平方公尺之申報地價為22,000元，此有土地第
     二類謄本可稽（見本院卷一第26、27、28頁），被告甲○○占用26平方公尺，租金率為5%，損害金亦以5%計算，則
     為704元，〈計算式：（6,500元×26㎡×5﹪÷12＝704.1
     元）元以下四捨五入〉，被告未○○、己○○占用193平方
     公尺，租金率為3.5%，損害金亦以3.5%計算，則為12384元
     ，〈計算式：（22,000元×193㎡×3.5﹪÷12＝12384.1元
     ）元以下四捨五入〉，被告辰○○、酉○○占用144平方公
     尺，租金率為3%，損害金亦以3%計算，則為7920元，〈計
     算式：（22,000元×144㎡×3﹪÷12＝7920元）元以下四
     捨五入〉，辛○○之繼承人即被告Ａ○○○、癸○○、子
     ○○、宇○○、壬○○、丑○○占用74平方公尺，租金率
     為5%，損害金亦以5%計算，則為6783元，〈計算式：（
     22,000元×74㎡×5﹪÷12＝6783.3元）元以下四捨五入〉
     ，被告Ｂ○○占用41平方公尺，租金率為5%，損害金亦以
     5%計算，則為3758元，〈計算式：（22,000元×41㎡×5﹪
     ÷12＝3758.3元）元以下四捨五入〉，被告丑○○占用39
     平方公尺，租金率為5%，損害金亦以5%計算，則為3575元
     ，〈計算式：（22,000元×39㎡×5﹪÷12＝3575元〉，被
     告卯○○（即黃○之繼承人）占用63平方公尺，租金率為
     3%，損害金亦以3%計算，則為3465元，〈計算式：（
     22,000元×63㎡×3﹪÷12＝3465元〉，原告請求被告甲○○、地○○應自93年7月1日起，其餘被告自96年7月1日起
     至被告返還土地時止，按月給付如主文所示之損害金，自
     屬有據，應予准許，逾此金額之請求，即屬無據，不應准
     許。
  (四)原告主張違約金以欠額一倍計算，是否過高？
    1.按民法第二百五十二條規定：「約定之違約金額過高者，
      法院得減至相當之數額。」故約定之違約金苟有過高情事
      ，法院即得依此規定核減至相當之數額，並無應待至債權
      人請求給付後始得核減之限制。此項核減，法院得以職權
      為之，亦得由債務人訴請法院核減。（最高法院79年台上
      字第1612號判例參照）
    2.本件原告固主張依租約第三條:「租金每月新台幣按(公告
      地價X年租率5%)/12計算(不含營業稅)，以六個月為一期
      ，由承租人於每年六、十二月月底前就各該期租金之總額
      向出租機關指定處所繳納……。前項租金因公告地價或租
      率調整時，承租人應照調整之租金額自調整之月份起計算
      給付。……」、第五條第一項「承租人逾期繳納租金時，
      依左列標準加收違約金:1、逾期繳納未滿一個月者，照欠
      額加收百分之二。2、逾期繳納在一個月以上者，每逾一
      個月，照欠額加收百分之五，最高以欠額之一倍為限。」
      、第五條第十二項：「承租人如有積欠租金或不繳違約金
      或不履行本租約時，保證人應負賠償之完全責任，並自願
      拋棄先訴抗辯權。」等約定，被告等所積欠之租金及應繳
      納之違約金詳如附表一所示，惟查，本院參酌占用系爭土
      地之建物或地上物均屬老舊建築，已有相當年數，尚乏生
     活品質，此有相片9幀附卷可稽，且系爭地號之土地乃鄰近
     鐵道，因火車往來頻繁，聲音吵雜，不適居住，從而本院
     依據雙方原訂租約之租金數額，併依前揭判例所示內容，
     認原告請求以欠繳租金百分之十計算被告之違約金為適當
     ，如附表二所示之金額，逾此部分，尚乏依據，應予駁回
     。
  (五)按「關於一定之數量，同時以文字及號碼表示者，文字與號
    碼有不符合時，如法院不能決定何者為當事人之原意，應以
    文字為準。」民法第4條定有明文。被告丑○○抗辯其租賃
    契約僅蓋用原告之騎縫章，租金之約定未達合意云云，經查
    ，承租土地之年租金係以「承租面積X當年公告地價X租金率
    」計算，兩造並不爭執，則原契約既已將「年租金之計算公
    式」載明契約上，顯然以上開公式計算之年租金，方符合當
    事人之原意，至於原告承辦人員因誤植承租土地之地號以致
    誤計年租金數額，對承租人而言，應屬文字誤植，承租人當
    無信賴保護之必要。況「年租金之計算公式」與「租金數額
    」同時載明租約，因計算公式與數額不符，類推適用上開民
    法第4條規定，應以「年租金之計算公式」為準，定年租金
    數額，故被告抗辯原告未依約計收租金云云，尚不足採，併
    此敘明。
六、綜上所述，原告本於所有權之作用、不當得利、繼承、保證
    契約等法律關係，訴請被告等人應將如主文所示如附圖所示
    部份拆除，並將土地返還原告，及被告等人應給付原告如主
    文及附表二所示金額，均有理由，應予准許。
七、末按各當事人一部勝訴、一部敗訴者，其訴訟費用，由法院
    酌量情形，命兩造以比例分擔或命一造負擔，或命兩造各自
    負擔其支出之訴訟費用，民事訴訟法第79條規定。經核本件
    原告請求拆屋還地部分，被告受敗訴判決，應負擔此部分訴
    訟費用，至原告請求相當租金之損害部分，依民事訴訟法第
    77條之2第2項規定，不併算其價額，故無徵收訴訟費用。又
    法院為終局判決時，應依職權為訴訟費用之裁判，為民事訴
    訟法第87條第1項規定，併予確定被告應負擔之訴訟費用額
    如主文所載，附此敘明。
八、本件為判決之基礎已臻明確，兩造其餘之攻擊或防禦方法及
    未經援用之證據，經本院斟酌後，認為均不足以影響本判決
    之結果，亦與本案爭點無涉，自無逐一詳予論駁之必要，併
    此敘明。
九、本件原告之訴，為一部有理由、一部無理由，依民事訴訟法
    第385條第1項前段、第79條，判決如主文。
中    華    民    國    99    年    5     月    7     日
                  民事第二庭    法  官  侯明正
以上正本係照原本作成。
如對本判決上訴，須於判決送達後20日內向本院提出上訴狀。
中    華    民    國    99    年    5     月    7     日
                                書記官  程欣怡
附表一 （原告主張）
┌───┬────┬─────┬────┬────┬────┬────┬─────┐
│承租人│應給付之│租金期別( │應繳日期│應繳金額│逾期月數│違約金  │各期應繳租│
│      │總額 (新│民國)     │(民國)  │(當期租 │(計至民 │ (每逾一│金與違約金│
│      │台幣：元│          │        │金外加5%│國98年4 │個月，照│之加總 (新│
│      │)       │          │        │營業稅；│月30日) │欠額加收│台幣：元) │
│      │        │          │        │新台幣：│        │百分之五│          │
│      │        │          │        │元，元以│        │，最高以│          │
│      │        │          │        │下四捨五│        │欠額之一│          │
│      │        │          │        │入)     │        │倍為限，│          │
│      │        │          │        │        │        │新台幣：│          │
│      │        │          │        │        │        │元)     │          │
├───┼────┼─────┼────┼────┼────┼────┼─────┤
│甲○○│29196   │91年下半期│91/12/31│3575    │76月    │3575    │7150      │
│      │        │92年上半期│92/6/30 │3575    │70月    │3575    │7150      │
│      │        │92年下半期│92/12/31│3575    │64月    │3575    │7150      │
│      │        │93年上半期│93/6/30 │3873    │58月    │3873    │7746      │
├───┼────┼─────┼────┼────┼────┼────┼─────┤
│未○○│49134   │96/4/1至  │96/3/31 │24567   │25月    │24567   │49134     │
│己○○│        │96/6/30   │        │        │        │        │          │
│      │        │備註：租金│        │        │        │        │          │
│      │        │僅繳至    │        │        │        │        │          │
│      │        │96/3/31   │        │        │        │        │          │
├───┼────┼─────┼────┼────┼────┼────┼─────┤
│辰○○│361316  │93年下半期│93/9/30 │30724   │55月    │30724   │61448     │
│酉○○│        │94年上半期│94/3/31 │30724   │49月    │30724   │61448     │
│      │        │94年下半期│94/9/30 │30724   │43月    │30724   │61448     │
│      │        │95年上半期│95/3/31 │30724   │37月    │30724   │61448     │
│      │        │95年下半期│95/9/30 │30724   │31月    │30724   │61448     │
│      │        │96年上半期│96/3/31 │27038   │25月    │27038   │54076     │
├───┼────┼─────┼────┼────┼────┼────┼─────┤
│辛○○│429348  │93年下半期│93/9/30 │35779   │55月    │35779   │71558     │
│      │        │94年上半期│94/3/31 │35779   │49月    │35779   │71558     │
│      │        │94年下半期│94/9/30 │35779   │43月    │35779   │71558     │
│      │        │95年上半期│95/3/31 │35779   │37月    │35779   │71558     │
│      │        │95年下半期│95/9/30 │35779   │31月    │35779   │71558     │
│      │        │96年上半期│96/3/31 │35779   │25月    │35779   │71558     │
├───┼────┼─────┼────┼────┼────┼────┼─────┤
│Ｂ○○│156024  │93年下半期│93/9/30 │13002   │55月    │13002   │26004     │
│      │        │94年上半期│94/3/31 │13002   │49月    │13002   │26004     │
│      │        │94年下半期│94/9/30 │13002   │43月    │13002   │26004     │
│      │        │95年上半期│95/3/31 │13002   │37月    │13002   │26004     │
│      │        │95年下半期│95/9/30 │13002   │31月    │13002   │26004     │
│      │        │96年上半期│96/3/31 │13002   │25月    │13002   │26004     │
├───┼────┼─────┼────┼────┼────┼────┼─────┤
│丑○○│266880  │93年下半期│93/9/30 │22694   │55月    │22694   │45388     │
│      │        │94年上半期│94/3/31 │22694   │49月    │22694   │45388     │
│      │        │94年下半期│94/9/30 │22694   │43月    │22694   │45388     │
│      │        │95年上半期│95/3/31 │22694   │37月    │22694   │45388     │
│      │        │95年下半期│95/9/30 │22694   │31月    │22694   │45388     │
│      │        │96年上半期│96/3/31 │19970   │25月    │19970   │39940     │
├───┼────┼─────┼────┼────┼────┼────┼─────┤
│黃○  │140070  │94年上半期│94/3/31 │14007   │49月    │14007   │28014     │
│      │        │94年下半期│94/9/30 │14007   │43月    │14007   │28014     │
│      │        │95年下半期│95/3/31 │14007   │37月    │14007   │28014     │
│      │        │95年下半期│95/9/30 │14007   │31月    │14007   │28014     │
│      │        │96年下半期│96/3/31 │14007   │25月    │14007   │28014     │
└───┴────┴─────┴────┴────┴────┴────┴─────┘
附表二（法院判決被告等人應給付之租金及違約金之明細）
┌───┬────┬─────┬────┬────┬────┬────┬─────┐
│承租人│應給付之│租金期別( │應繳日期│應繳金額│逾期月數│違約金  │各期應繳租│
│      │總額 (新│民國)     │(民國)  │(當期租 │(計至民 │(百分之 │金與違約金│
│      │台幣：元│          │        │金外加5%│國98年4 │十為限，│之加總 (新│
│      │)       │          │        │營業稅；│月30日) │新台幣：│台幣：元) │
│      │        │          │        │新台幣：│        │元，元以│          │
│      │        │          │        │元，元以│        │下四捨五│          │
│      │        │          │        │下四捨五│        │入)     │          │
│      │        │          │        │入)     │        │        │          │
├───┼────┼─────┼────┼────┼────┼────┼─────┤
│甲○○│16059   │91年下半期│91/12/31│3575    │76月    │358     │3933      │
│      │        │92年上半期│92/6/30 │3575    │70月    │358     │3933      │
│      │        │92年下半期│92/12/31│3575    │64月    │358     │3933      │
│      │        │93年上半期│93/6/30 │3873    │58月    │387     │4260      │
├───┼────┼─────┼────┼────┼────┼────┼─────┤
│未○○│27024   │96/4/1至  │96/3/31 │24567   │25月    │2457    │27024     │
│己○○│        │96/6/30   │        │        │        │        │          │
│      │        │備註：租金│        │        │        │        │          │
│      │        │僅繳至    │        │        │        │        │          │
│      │        │96/3/31   │        │        │        │        │          │
├───┼────┼─────┼────┼────┼────┼────┼─────┤
│辰○○│198722  │93年下半期│93/9/30 │30724   │55月    │3072    │33796     │
│酉○○│        │94年上半期│94/3/31 │30724   │49月    │3072    │33796     │
│      │        │94年下半期│94/9/30 │30724   │43月    │3072    │33796     │
│      │        │95年上半期│95/3/31 │30724   │37月    │3072    │33796     │
│      │        │95年下半期│95/9/30 │30724   │31月    │3072    │33796     │
│      │        │96年上半期│96/3/31 │27038   │25月    │2704    │29742     │
├───┼────┼─────┼────┼────┼────┼────┼─────┤
│辛○○│236142  │93年下半期│93/9/30 │35779   │55月    │3578    │39357     │
│      │        │94年上半期│94/3/31 │35779   │49月    │3578    │39357     │
│      │        │94年下半期│94/9/30 │35779   │43月    │3578    │39357     │
│      │        │95年上半期│95/3/31 │35779   │37月    │3578    │39357     │
│      │        │95年下半期│95/9/30 │35779   │31月    │3578    │39357     │
│      │        │96年上半期│96/3/31 │35779   │25月    │3578    │39357     │
├───┼────┼─────┼────┼────┼────┼────┼─────┤
│Ｂ○○│85812   │93年下半期│93/9/30 │13002   │55月    │1300    │14302     │
│      │        │94年上半期│94/3/31 │13002   │49月    │1300    │14302     │
│      │        │94年下半期│94/9/30 │13002   │43月    │1300    │14302     │
│      │        │95年上半期│95/3/31 │13002   │37月    │1300    │14302     │
│      │        │95年下半期│95/9/30 │13002   │31月    │1300    │14302     │
│      │        │96年上半期│96/3/31 │13002   │25月    │1300    │14302     │
├───┼────┼─────┼────┼────┼────┼────┼─────┤
│丑○○│146782  │93年下半期│93/9/30 │22694   │55月    │2269    │24963     │
│      │        │94年上半期│94/3/31 │22694   │49月    │2269    │24963     │
│      │        │94年下半期│94/9/30 │22694   │43月    │2269    │24963     │
│      │        │95年上半期│95/3/31 │22694   │37月    │2269    │24963     │
│      │        │95年下半期│95/9/30 │22694   │31月    │2269    │24963     │
│      │        │96年上半期│96/3/31 │19970   │25月    │1997    │21967     │
├───┼────┼─────┼────┼────┼────┼────┼─────┤
│黃○  │77040   │94年上半期│94/3/31 │14007   │49月    │1401    │15408     │
│      │        │94年下半期│94/9/30 │14007   │43月    │1401    │15408     │
│      │        │95年下半期│95/3/31 │14007   │37月    │1401    │15408     │
│      │        │95年下半期│95/9/30 │14007   │31月    │1401    │15408     │
│      │        │96年下半期│96/3/31 │14007   │25月    │1401    │15408     │
└───┴────┴─────┴────┴────┴────┴────┴─────┘

司法院資訊處製作；財團法人民間司法改革基金會備份。
